【裁判字號】    98,台簡抗,5
【裁判日期】    980212
【裁判案由】    確認本票債權不存在
【裁判全文】
最高法院民事裁定                九十八年度台簡抗字第五號
抗  告  人  甲○○
訴訟代理人  吳秋麗律師
上列抗告人與相對人乙○○間請求確認本票債權不存在事件，對
於中華民國九十七年十二月十九日台灣高雄地方法院裁定（九十
七年度簡上字第一三九號），提起抗告，本院裁定如下：
    主  文
抗告駁回。
抗告訴訟費用由抗告人負擔。
    理  由
按對於簡易訴訟程序之第二審判決，其上訴利益逾民事訴訟法第
四百六十六條所定之額數者，當事人僅得以其適用法規顯有錯誤
為理由，逕向最高法院提起上訴，並須經原裁判法院之許可。此
項許可，以訴訟事件所涉及之法律見解具有原則上之重要性者為
限，此觀同法第四百三十六條之二第一項、第四百三十六條之三
第一項及第二項之規定自明。所謂適用法規顯有錯誤，係指原第
二審判決就其取捨證據所確定之事實適用法規顯有錯誤而言，不
包括認定事實不當之情形在內。本件抗告人對於原第二審判決逕
向本院提起上訴，雖以：伊簽發之系爭面額新台幣（下同）五百
萬元本票（下稱系爭本票）係作為伊承諾將代相對人借款之證明
，而非賠償相對人於另案之非財產上損害，此為相對人於言詞辯
論時所認諾。原法院本應依此認諾而為相對人敗訴之判決，卻仍
認系爭本票為賠償款與借款無關，其取捨證據所確定之事實適用
法規顯有錯誤云云，為其論據。惟原法院以：抗告人為使相對人
撤回另案刑事誹謗等案件之告訴而同意賠償相對人非財產上損害
五百萬元，並代為借款三百萬元。除簽發系爭本票外，且借款二
百四十萬元（其中一百四十萬元係由訴外人盛敏成所出借，該債
權業已讓與抗告人）予相對人，相對人就所借款項亦已簽交同額
之支票。是以，系爭本票既非抗告人代為借款之證明，抗告人自
有給付票款之義務。因抗告人得以其借款債權為抵銷。經抵銷結
果，抗告人請求確認系爭本票債權於超過二百六十萬元部分不存
在，為有理由，逾此範圍之請求（包括請求返還系爭本票），為
無理由。至於抗告人所稱相對人之認諾，係相對人對於借款及抗
告人簽發系爭本票之來由去脈之說明，非屬對於法律關係之「認
諾」。足見抗告人所陳上訴理由，核屬就原第二審判決依職權所
認定之事實，指摘為不當，要與適用法規是否顯有錯誤無涉，亦
無所涉及之法律見解具有原則上重要性之情事。因認抗告人之上
訴「不應許可」，裁定予以駁回，經核於法並無違誤。抗告意旨
，指摘原裁定不當，聲明廢棄，非有理由。
據上論結，本件抗告為無理由。依民事訴訟法第四百三十六條之
二第二項、第四百九十五條之一第一項、第四百四十九條第一項
、第九十五條、第七十八條，裁定如主文。
中    華    民    國  九十八  年    二    月   十二   日
                      最高法院民事第三庭
                          審判長法官  蘇  茂  秋
                                法官  陳  碧  玉
                                法官  王  仁  貴
                                法官  張  宗  權
                                法官  簡  清  忠
      本件正本證明與原本無異
                                      書  記  官
中    華    民    國  九十八  年    二    月  二十四  日
                                                    Ｍ


司法院資訊處製作；財團法人民間司法改革基金會備份。
